臺灣桃園地方法院刑事判決　　　　　　　110年度訴字第754號
公　訴　人　臺灣桃園地方檢察署檢察官
被　　　告　呂瑋強




選任辯護人　吳冠逸律師（法律扶助律師）
上列被告因違反毒品危害防制條例案件，經檢察官提起公訴（11
0 年度偵字第13516 號），本院判決如下：
    主  文
呂瑋強販賣第二級毒品，處有期徒刑參年捌月。
未扣案之犯罪所得新臺幣壹仟元沒收，於全部或一部不能沒收或
不宜執行沒收時，追徵其價額。
    事  實
一、呂瑋強明知甲基安非他命為毒品危害防制條例第2條第2項第
    2 款所公告列管之第二級毒品，不得販賣，竟基於販賣第二
    級毒品安非他命以營利之犯意，於民國109 年9 月3 日11時
    30許，在呂瑋強當時位於桃園市○○區○○路000 號之「桃
    園大賞社區」住處後門，以新臺幣（下同）1000元之價格，
    販售第二級毒品甲基安非他命1 小包予王以彰。
二、案經桃園市政府警察局八德分局報告臺灣桃園地方檢察署檢
    察官偵查起訴。
    理  由
一、按被告以外之人於審判外之言詞或書面陳述，除法律有規定
    者外，不得作為證據。惟被告以外之人於審判外之陳述，經
    當事人於審判程序同意作為證據，法院審酌該言詞陳述或書
    面陳述作成時之情況，認為適當者，亦得為證據。當事人、
    代理人或辯護人於法院調查證據時，知有第159 條第1 項不
    得為證據之情形，而未於言詞辯論終結前聲明異議者，視為
    有前項之同意，刑事訴訟法第159 條第1 項、第159 條之5
    分別定有明文。查卷附據以嚴格證明被告犯罪事實有無之屬
    傳聞證據之證據能力，當事人及辯護人於本院審判中均同意
    作為證據，本院審酌各該證據查無有何違反法定程序取得之
    情形，亦無顯有不可信與不得作為證據等情，因認為適當，
    故均有證據能力，另非供述證據部分，亦無證據可認係公務
    員基於違法之方式所取得或有偽造、變造之情事，復與本案
    之待證事實具有關聯性，同認有證據能力。
二、上開犯罪事實，業據被告呂瑋強於警詢、偵查及本院審理時
    中均自白不諱（偵卷第7 至10、147 至148 頁，本院卷第95
    頁），與證人王以彰、王禹涵證述（偵卷第35至40、43至46
    、71至72、133 至134 頁）相符，並有現場及交易之監視器
    擷取翻拍照片（偵15至19、51至55、57至61頁）、行動電話
    雙向通聯紀錄及基地台位置（偵卷第83至87頁）、車輛詳細
    資料報表（偵卷第89頁）、被告陳述（自白）書（偵卷第
    137 至141 頁）附卷可佐，足認被告自白與事實相符，堪予
    採信。再按甲基安非他命毒品，本無一定之公定價格，各次
    買賣之價格，或隨供需雙方之資力、關係之深淺、需求之數
    量、貨源之充裕與否、販賣者對於資金之需求程度，以及政
    府查緝之態度，進而為各種不同之風險評估，而為機動性之
    調整，是其價格標準，自非一成不變，且販賣者從各種「價
    差」或「量差」或「純度」謀取利潤方式，亦有差異，然其
    所圖利益之非法販賣行為目的，則無二致。而一般民眾普遍
    認知毒品非法交易，向為政府查禁重罰，衡諸常情，倘非有
    利可圖，絕無平白甘冒被查獲重罰風險之理，從而，舉凡其
    有償交易，除足反證其確另基於某種非圖利本意之關係外，
    通常尚難因無法查悉其買進、賣出之差價，而推諉無營利之
    意思，或阻卻販賣犯行之追訴。故凡為販賣之不法行為者，
    其販入之價格必較售出之價格低廉，而有從中賺取買賣差價
    牟利之意圖及事實，應屬符合論理法則而不違背社會通常經
    驗之合理判斷，故雖無法確實查得被告每次購入甲基安非他
    命之詳細進價，且無反證足以證明被告確非基於營利意圖而
    販賣，況被告為智識正常之成年人，其等對於毒品交易為檢
    警機關嚴予取締之犯罪當知之甚稔，加諸被告於本案發生前
    即108 年9 月至109 年3 月間因犯販賣毒品、轉讓禁藥等犯
    行，經本院於109 年12月22日以109 年度訴字第760 號判處
    3 年10月（販賣第二級毒品）、3 年8 月（販賣第二級毒品
    ）、2 月（轉讓禁藥）、2 月（轉讓禁藥）確定（於本案不
    構成累犯），有臺灣高等法院被告前案紀錄表附卷可佐（本
    院卷第15至17頁），倘無利可圖，自無甘冒遭查獲之極大風
    險為該等行為之必要，故其等為上開毒品交易，應有從中賺
    取買賣差價牟利而具有營利之意圖，至為灼然，被告上揭販
    賣毒品犯行自具營利意圖甚明。綜上，本件事證明確，被告
    犯行堪以認定，應予依法論科。
三、核被告所為，係犯毒品危害防制條例第4 條第2 項之販賣第
    二級毒品罪。被告就持有第二級毒品及意圖販賣而持有第二
    級毒品之低度行為，均為其販賣之高度行為所吸收，不另論
    罪。
四、刑之減輕事由：
（一）按犯毒品危害防制條例第4 條至第8 條之罪於偵查及審判
      中均自白者，減輕其刑，修正前毒品危害防制條例第17條
      第2 項定有明文。被告於偵訊及本院審理中，均就其前開
      販賣第二級毒品之犯行自白犯罪，業如前述，揆諸前開說
      明，依毒品危害防制條例第17條第2 項規定，減輕其刑。
      再按刑法第59條所規定之酌量減輕其刑，係裁判上之減輕
      ，必以犯罪之情狀顯可憫恕，認為科以最低度刑仍嫌過重
      者，始有其適用。又所謂「犯罪之情狀」，與同法第57條
      規定科刑時應審酌之一切情狀，並非有截然不同之領域，
      於裁判上酌減其刑時，應就犯罪一切情狀（包括第57條所
      列舉之10款事項），予以全盤考量，審酌其犯罪有無可憫
      恕之事由，即有無特殊之原因與環境，在客觀上足以引起
      一般同情，以及宣告法定低度刑，是否猶嫌過重等等，以
      為判斷（最高法院95年度台上字第6157號判決意旨參照）
      。經查，毒品危害防制條例所規定販賣第二級毒品之法定
      刑為「無期徒刑或10年以上有期徒刑，得併科1500萬元以
      下罰金」，然同為販賣第二級毒品者，其原因動機不一，
      犯罪情節未必盡同，或有大盤毒梟者，亦有中、小盤之分
      ，甚或僅止於吸毒者友儕間謀取蠅頭小利互通有無，其販
      賣行為所造成危害社會之程度自屬有異，但法律科處此類
      犯罪，所設法定最低本刑則屬相同，殊難謂為非重，自非
      不可依被告客觀之犯行與其主觀之惡性二者加以考量其情
      狀，是否有可憫恕之處，適用刑法第59條之規定酌量減輕
      其刑，期使個案裁判之量刑，能斟酌至當，符合罪刑相當
      原則及比例、平等原則。本院審酌被告年紀尚輕，本案販
      賣第二級毒品之犯行雖屬可議，惟其販賣毒品之對象僅1
      人，且販賣毒品之金額及數量均不高，其應僅立於販毒網
      絡最末梢之地位，對社會造成之危害程度相對較輕，而與
      大量販賣毒品以賺取鉅額利潤之毒梟顯屬有別，且被告於
      本案偵查、審理中又始終坦承犯行，尚知悔悟，是依社會
      一般觀念及法律情感，認就其所犯販賣第二級毒品犯行，
      科以最低刑度猶嫌過重，實屬情輕法重，客觀上足以引起
      一般之同情，而顯可憫恕，爰依刑法第59條之規定酌減其
      刑，並依刑法第70條規定遞減之。
（二）按毒品危害防制條例第17條第1 項規定：「犯第四條至第
      八條、第十條或第十一條之罪，供出毒品來源，因而查獲
      其他正犯或共犯者，減輕或免除其刑。」，旨在鼓勵毒品
      下游者具體供出其上游供應人，俾進一步擴大查緝績效，
      揪出其他正犯或共犯，以確實防制毒品泛濫或更為擴散；
      查被告雖主張本案之毒品來源為江家慧（偵卷第9 頁），
      惟被告指述江家慧販毒之案件經警方調查時，江家慧否認
      該情，且警方調查時卷內除僅有被告之指述外，其他證據
      僅有雙向通聯資料，後經警方函請臺灣桃園地方檢察署檢
      察官偵查，檢察官依卷內事證擬為不起訴處分等情，有桃
      園市政府警察局八德分局110 年8 月20日德警分刑字第11
      00024705號函、桃園市政府警察局八德分局110 年9 月6
      日德警分刑字第1100029295號及後附移送書、江家慧調查
      筆錄、臺灣桃園地方檢察署110 年9 月15日函本院卷第47
      、51至57、59頁），自難認江家慧確為本案被告之毒品來
      源，而無從依本項規定減免其刑。
（三）爰審酌被告明知甲基安非他命為禁藥及第二級毒品，具有
      成癮性、濫用性及對社會危害性，竟為圖一己私利，販賣
      甲基安非他命以牟利，除助長毒品氾濫，戕害吸毒者之身
      心健康外，尚對社會風氣、治安衍生潛在危害，且其有數
      次施用、轉讓、販賣毒品之前科，素行並非良好，然其本
      件販賣之數量不多，且係販賣予其友人王以彰，情節與大
      盤、中盤相比，尚非嚴重，且被告犯後均坦認犯行，犯後
      態度良好，兼衡其犯罪之動機、目的、手段、販賣甲基安
      非他命毒品數量，復衡酌被告智識程度、家庭狀況等一切
      情狀，量處如主文所示之刑，以示懲儆。
五、沒收部分
    按犯罪所得，屬於犯罪行為人者，沒收之；於全部或一部不
    能沒收或不宜執行沒收時，追徵其價額，刑法第38條之1 第
    1 項前段、第3 項定有明文。經查，被告本件販賣毒品所得
    為1000元，並未扣案，應依前揭規定宣告沒收，並於全部或
    一部不能沒收或不宜執行沒收時，追徵其價額。
據上論斷，應依刑事訴訟法第299 條第1 項前段，判決如主文。
本案經檢察官鄧瑋琪提起公訴，檢察官陳玟君到庭執行職務。
中    華    民    國   110    年    11    月    25    日
                  刑事第十庭    審判長法  官   林大鈞
                                      法  官   徐漢堂
                                      法  官   洪瑋嬬
以上正本證明與原本無異。
如不服本判決應於收受判決後20日內向本院提出上訴書狀，並應
敘述具體理由。其未敘述上訴理由者，應於上訴期間屆滿後20日
內向本院補提理由書(均須按他造當事人之人數附繕本)「切勿逕
送上級法院」。
                                      書記官  劉慈萱
中    華    民    國   110    年    11    月    25    日
附錄論罪科刑法條
毒品危害防制條例第4條
製造、運輸、販賣第一級毒品者，處死刑或無期徒刑；處無期徒
刑者，得併科新臺幣 3 千萬元以下罰金。
製造、運輸、販賣第二級毒品者，處無期徒刑或 10 年以上有期
徒刑，得併科新臺幣 1 千 5 百萬元以下罰金。
製造、運輸、販賣第三級毒品者，處 7 年以上有期徒刑，得併
科新臺幣 1 千萬元以下罰金。
製造、運輸、販賣第四級毒品者，處 5 年以上 12 年以下有期
徒刑，得併科新臺幣 5 百萬元以下罰金。
製造、運輸、販賣專供製造或施用毒品之器具者，處 1 年以上
7 年以下有期徒刑，得併科新臺幣 1 百 50 萬元以下罰金。
前五項之未遂犯罰之。